臺灣新竹地方法院民事小額判決
110年度竹北小字第19號
原      告  夏目漱石社區管理委員會

法定代理人  孟憲玟  
被      告  陳華煒  
上列當事人間請求給付管理費事件，本院於民國110年1月7日辯
論終結，判決如下：
    主  文
被告應給付原告新臺幣捌仟叁佰元，及自民國一○九年十一月四
日起至清償日止，按年息百分之五計算之利息。
訴訟費用新臺幣壹仟元由被告負擔。
本判決得假執行，但被告如於假執行程序實施前，以新臺幣玖仟
叁佰元為原告預供擔保，得免為假執行。
    事實及理由
一、原告主張：
  (一)被告自民國106年10月22日起為原告管理「夏目漱石」社
      區內，門牌號碼新竹縣○○鎮○○路000巷0號房地(下稱：系
      爭房地)所有權人，依原告社區規約規定，區分所有權人
      有繳納管理費之義務，被告積欠原告106年11、12月每月
      管理費新台幣(下同)4,150元未繳納，合計積欠原告管理
      費8,300元，經原告於109年9月8日寄發竹北六家郵局第24
      4號存證信函催告被告繳納，被告仍未繳付，為此請求被
      告給付積欠之管理費8,300元，及自支付命令送達翌日起
      至清償日止按年息百分之5計算之利息。
　(二)並聲明：被告應給付原告8,300元，及自支付命令送達翌
      日起至清償日止按年息百分之5計算之利息。　　
二、被告則以：
  (一)被告於106年間向訴外人大郁開發股份有限公司(下稱：大
      郁公司)購買「墅自慢」社區U2一戶，並於交屋時給付3萬
      元社區管理基金予大郁公司代收，並由大郁公司轉交該費
      用予原告，被告認原告應由收取之上開管理基金費用扣除
      被告應繳納之管理費。又被告其後均有如數繳納管理費予
      原告，被告認原告未經區分所有權人會議決議，逕將大郁
      公司代收之管理基金納入公共基金，顯無法源依據，且因
      原告社區內每戶均為獨立權狀，每戶坪數差距極大，將管
      理基金納入公共基金，亦不符合比例原則，被告並非拒絕
      繳交原告社區管理費，但收費項目、內容必須合法，且公
      平、公正合於比例原則等語，資為抗辯。
　(二)並聲明：
　１、駁回原告之訴及其假執行之聲請。
　２、如受不利之判決，被告願供擔保，請准予宣告免為假執行
      。
三、本院之判斷：
　(一)原告主張被告自106年10月22日起為原告管理「夏目漱石
      」社區內，門牌號碼新竹縣○○鎮○○路000巷0號房地(下稱
      ：系爭房地)所有權人，依原告社區規約規定，區分所有
      權人有繳納管理費之義務，被告積欠原告106年11、12月
      每月管理費4,150元未繳納，合計積欠原告管理費8,300元
      ，經原告於109年9月8日寄發竹北六家郵局第244號存證信
      函催告被告繳納，被告仍未繳付等情，業據提出建物登記
      第一類謄本、竹北六家郵局第244號存證信函及夏目漱石
      社區管理費計算方式各一紙附卷可稽(詳支付命令案卷23
      頁、第51頁及本院卷第47頁)，核與原告主張情節相符，
      復為被告就此所不爭執，足見原告上開主張，要非無據。
　(二)又被告雖辯稱其於106年間向訴外人大郁公司購買「墅自
      慢」社區U2一戶，並於交屋時給付3萬元社區管理基金予
      大郁公司代收，並由大郁公司轉交該費用予原告，被告認
      原告應由收取之上開管理基金費用扣除被告應繳納之管理
      費云云，並提出交屋對帳單一紙附卷可稽(詳本院卷第29
      頁)，惟為原告否認，辯稱：被告上開所繳之管理基金係
      列為社區之公共基金存放等語，經查：
  １、按公寓大廈共用部分、約定共用部分之修繕、管理、維護
      ，由管理負責人或管理委員會為之。其費用由公共基金支
      付或由區分所有權人按其共有之應有部分比例分擔之。但
      修繕費係因可歸責於區分所有權人或住戶之事由所致者，
      由該區分所有權人或住戶負擔。其費用若區分所有權人會
      議或規約另有規定者，從其規定，此為公寓大廈管理條例
      第10條第2項定有明文。次按，公寓大廈應設置公共基金
      ，其來源如下：一、起造人就公寓大廈領得使用執照一年
      內之管理維護事項，應按工程造價一定比例或金額提列。
      二、區分所有權人依區分所有權人會議決議繳納。三、本
      基金之孳息。四、其他收入；公共基金應設專戶儲存，並
      由管理負責人或管理委員會負責管理；如經區分所有權人
      會議決議交付信託者，由管理負責人或管理委員會交付信
      託；其運用應依區分所有權人會議之決議為之，亦為公寓
      大廈管理條例第18條第1項、第3頁及第4項定有明文。再
      按，管理負責人或管理委員會應定期將公共基金或區分所
      有權人、住戶應分擔或其他應負擔費用之收支、保管及運
      用情形公告，並於解職、離職或管理委員會改組時，將公
      共基金收支情形、會計憑證、會計帳簿、財務報表、印鑑
      及餘額移交新管理負責人或新管理委員會，亦為公寓大廈
      管理條例第20條第1項著有明文。另按，區分所有權人或
      住戶積欠應繳納之公共基金或應分擔或其他應負擔之費用
      已逾2期或達相當金額，經定相當期間催告仍不給付者，
      管理負責人或管理委員會得訴請法院命其給付應繳之金額
      及遲延利息，公寓大廈管理條例第21條亦有規定，足見公
      寓大廈管理條例已明定公共基金與管理費係分屬不同性質
      之金額，此參公寓大廈管理條例第11條亦明定：「共用部
      分及其相關設施之拆除、重大修繕或改良，應依區分所有
      權人會議之決議為之。前項費用，由公共基金支付或由區
      分所有權人按其共有之應有部分比例分擔。」乙節，觀之
      原告提出該社區住戶規約第16條記載：管理費用支出項目
      包括(但不限於)下列各項：一、本社區約定共同部分及共
      用部分之管理、維護及修繕費用。二、本社區約定共用、
      共用部分等之火災保險費及其他損害保險費用。三、本社
      區約定共同、共用部分等之清潔維護、植栽維護、衛生消
      毒、處理垃圾的費用。四、本社區約定共用、共用部分等
      之水電、瓦斯、電話、服務的收費及其類似收費及支出。
      五、委託管理服務人的服務費。六、管委會為履行本規約
      規定的職務或行使本規約規定的權利而支出的法律、會計
      或專業費用及購置設備、機具、車輛等支出或其維護管理
      費用。七、其他應付政府之款項及開支等情(詳本院卷第3
      7頁至第39頁)，而在第3條就公共基金定義為：「指為本
      社區之共用部分、約定共用部分及公共設備日後修繕或更
      換設備，而設之專用基金，其中包括所有權人於交屋時繳
      交之基金及起造人依公寓大廈管理條例提撥之基金均屬之
      。」乙節綦詳(詳本院卷第35頁)，是以，被告上開所辯原
      告應由其繳付之社區管理基金3萬元扣除其應繳納之管理
      費云云，顯與上開公寓大廈管理條例規定公共基金、管理
      費係屬不同用途，及夏目漱石社區住戶規約規定不符，尚
      屬無據。
　２、又被告不否認原告於其購買系爭房地時已成立，並向主管
      機關報備在案，觀之原告社區住戶規約就原告社區範圍明
      定為新竹縣○○鎮○○段○○○○段00000○0○000○號使用字執照中
      所載之基地、建築物及附屬設施(詳本院卷第33頁)，且被
      告向訴外人大郁公司購買「墅自慢」社區U2一戶之房屋買
      賣契約書內亦附有夏目漱石社區管理規約在內，且當時之
      規約亦明定社區住戶有繳納管理費之義務，至大郁公司撥
      交社區管理委員會之公共基金應以定期存款或購基金配給
      其孳息全部充當該社區之管理費，公共基金之本金部分非
      經區分所有權人會議之決議不得動用乙節，則被告未經區
      分所有權人會議之決議，顯難認得將被告或其他住戶繳付
      之公共基金用以扣抵管理費。參以被告亦不否認其自107
      年1月間起均有依原告社區規約約定按季繳納管理費迄今
      ，並有原告提出被告所有U2繳費紀錄附卷為憑(詳本院卷
      第59頁、第61頁)，則被告現認其無須繳付原告106年11月
      及12月每月管理費4,130元，即屬無據。
  (三)從而，原告主張被告應給付其積欠106年11月及12月管理
      費各4,150元，合計應給付8,300元，及自支付命令送達翌
      日即109年11月4日起至清償日止按年息百分之5計算之利
      息，即屬有據，應予准許。　　
四、本件係小額訴訟事件為被告敗訴之判決，爰就被告敗訴部分
    依職權宣告假執行，並依被告聲請宣告得供擔保免為假執行
    ，且於判決時確定訴訟費用額為如主文第二項所示之金額。
五、本件事證已臻明確，兩造其餘之攻擊或防禦方法及所用之證
    據，經本院斟酌後，認為均不足以影響本判決之結果，爰不
    逐一論列，併此敘明。
六、據上論結，本件原告之訴為有理由，依民事訴訟法第436條
    之23、第436條第2項、第78條、第436條之19第1項、第436
    條之20、第392條第2項，判決如主文。
中　　華　　民　　國　　110 　年　　1 　　月　　22　　日
                    竹北簡易庭法　　官　王佳惠
以上正本係照原本作成。
如對本判決上訴，非以其違背法令為理由不得為之，且須於判決
送達後20日內以上訴狀記載上訴理由向本院提出上訴狀。 
中　　華　　民　　國　　110 　年　　1 　　月　　24　　日
                              書 記 官　黃伊婕